【裁判字號】    98,交聲,3927
【裁判日期】    981028
【裁判案由】    聲明異議
【裁判全文】
臺灣臺中地方法院交通事件裁定        98年度交聲字第3927號
原處分機關  交通部公路總局臺中區監理所
異  議  人
即受處分人  甲○○
上列異議人即受處分人因違反道路交通管理處罰條例案件，對於
交通部公路總局臺中區監理所民國98年10月6 日所為之處分（原
處分：中監違字第裁60-HD0000000號裁決書），聲明異議，本院
裁定如下：
    主  文
異議駁回。
    理  由
一、按汽車駕駛人，駕駛汽車違反道路交通規則、第33條之管制
    規則，因而肇事致人死亡，吊銷其駕駛執照；汽車駕駛人，
    曾依本條例其他各條規定吊銷駕駛執照者，1 年內不得考領
    駕駛執照，道路交通管理處罰條例第61條第1項第4款、第67
    條第3 項分別定有明文。次按汽車行駛時，駕駛人應注意車
    前狀況，並隨時採取必要之安全措施，道路交通安全規則第
    94條第3項亦定有明文。
二、原處分機關意旨略以：異議人即受處分人甲○○（下稱異議
    人）駕駛車牌號碼4593-NF號自用小貨車，於民國98年8月5
    日4時25分許，在臺中縣烏日鄉○○路○段與377巷口處，因
    駕車違反汽車行駛時，駕駛人應注意車前狀況，並隨時採取
    必要之安全措施，且肇事致人死亡之違規，經臺中縣警察局
    交通警察隊以中縣警交字第HD0000000 號違反道路交通管理
    事件通知單舉發，爰依道路交通管理處罰條例第61條第1 項
    第4款、第67條第3項（裁決書漏載「第67條第3 項」，應予
    補充更正），復經原處分機關於98年10月6 日以中監違字第
    裁60-HD0000000號裁決書，裁處吊銷駕駛執照，1 年內禁考
    ，於法並無不合等語。
三、聲明異議意旨則以：異議人於98年8月5日凌晨4 時25分許，
    駕駛車牌號碼4593-NF 號自用小貨車，行經臺中縣烏日鄉○
    ○路○段與377 巷口處，當時因天候不佳，而異議人車輛行
    駛並隨時採取於快車道，路口沒有號誌，當伊發現被害人呂
    起安時，已經來不及且撞及到被害人，伊並非故意，異議人
    也展現誠意與悔意，並與被害人家屬達成和解，又伊先生不
    會開車，且因眼疾而無法考駕照，一家生計需要伊開車維持
    ，且伊3 個女兒需伊開車接送上下學，希望本院能撤銷原處
    分，不要吊銷駕駛執照云云。
四、經查：
  (一)本件異議人確有於上開時、地駕車撞及被害人呂起安，致被
    害人呂起安因該起車禍受有頭部外傷、顱腦挫傷而死亡之事
    實，業據異議人於其所提之聲明異議狀中所不否認，並有臺
    中縣警察局舉發違反道路交通管理事件通知單、違反道路交
    通管理事件裁決書、臺中縣警察局98年10月12日中縣警交字
    第0980072245號函、道路交通事故現場圖各1 紙存卷可參，
    並經本院調取臺灣臺中地方法院檢察署檢察官98年度偵字第
    23525 號卷宗顯示，被害人呂起安確因上開車禍導致死亡之
    事實，復有臺灣臺中地方法院檢察署相驗屍體證明書影本1
    份在卷可佐，是異議人駕駛前揭自用小貨車，於上開時地撞
    及被害人致死違規行為應堪認定。
  (二)雖異議辯稱當時天候不佳，正下小雨，且路口並無交通號誌
    ，惟經本院調臺灣臺中地方法院檢察署98年度偵字第23525
    號卷審閱卷附道路交通事故調查報告表顯示，當時氣候雖是
    陰天、但夜間有照明、路面狀態處乾燥並無缺陷且無障礙物
    、視距良好，若異議人當時有打開車輛之大燈，以車前大燈
    之燈光照射，輔以鄰近路燈之亮光，應仍具有一定之視距，
    且被害人當時既在移動中，而移動中之物體，應較易吸引人
    類肉眼注意，且被害人由377 巷口出來穿越中山路三段，由
    外側車道行走至內側車道，尚有一段距離，若異議人確有專
    注於車前狀況而為駕駛，在接近被害人之前，亦應能約略注
    意到前方有物體在移動中，則異議人在撞上被害人之前，應
    有短暫時間可察覺到被害人行走在行人穿越道上，然異議人
    行近該處未減速慢行，致太晚發現，因而反應時間過短而閃
    煞不及肇事，因此異議人依當時夜間有照明、路面狀態處乾
    燥並無缺陷且無障礙物、視距良好之情形，尚非不能注意，
    竟疏未注意及此，致撞及被害人，益徵其就本件車禍之發生
    有過失，且其過失與被害人之死亡間具有相當因果關係，灼
    然甚明。雖被害人穿越馬路，亦有違反交通規則，就本件車
    禍之發生與有過失，然被害人與有過失，仍無礙異議人過失
    罪責之成立。是其違反汽車行駛時，駕駛人應注意車前狀況
    ，並隨時採取必要之安全措施之道路交通安全規則規定，並
    肇事致人死亡之事實堪予認定，異議人前揭辯解顯係卸責之
    詞，不足採信。又異議人所指其全家生計與小孩上下學均仰
    賴其駕車維持等情，固有可憫之處，然此亦不得作為其免除
    上開裁決之理由，附此敘明。
五、綜上所述，原處分機關援引前開規定，裁處異議人吊銷駕駛
    執照及1 年內不得考領駕駛執照，於法有據，核無不當。本
    件異議為無理由，應予駁回。
據上論斷，應依道路交通管理處罰條例第87條第2 項，道路交通
案件處理辦法第19條，裁定如主文。
中    華    民    國    98    年    10    月    28    日
                  交通法庭    法  官  潘曉玫
以上正本證明與原本無異。
如不服本裁定，應於收受送達後5日內向本院提出抗告狀。（應
附繕本）
                              書記官  張齡方
中    華    民    國    98    年    10    月    28    日


司法院資訊處製作；財團法人民間司法改革基金會備份。
